【裁判字號】    99,事聲,15
【裁判日期】    990831
【裁判案由】    聲明異議 (消債)
【裁判全文】
臺灣臺東地方法院民事裁定              99年度事聲字第15號
異  議  人
即  債權人  聯邦商業銀行股份有限公司
法定代理人  乙○○
代  理  人  丁○○
異  議  人
即  債權人  安泰商業銀行股份有限公司
法定代理人  甲○○
相  對  人
即  債務人  丙○○
上列當事人間因消費者債務清理事件，對於中華民國99年 7月16
日本院民事執行處司法事務官以98年度司執消債更字第70號所為
更生方案認可之裁定提出異議，本院裁定如下：
    主  文
異議駁回。
    理  由
一、按債務人有薪資、執行業務所得或其他固定收入，法院認更
    生方案之條件公允者，得不經債權人會議可決，逕依債務人
    之聲請或依職權以裁定認可更生方案，消費者債務清理條例
    （下稱消債條例）第64條第 1項定有明文，換言之，依消債
    條例之制定目的，乃為使負債務之消費者得依本條例所定程
    式清理其債務，保障債權人之公平受償，以謀求消費者經濟
    生活之更生，故除有消債條例第63條第1項、第64條第2項所
    定之情形外，法院自得斟酌裁量認可更生方案。
二、次按關於更生或清算之程式，除本條例別有規定外，準用民
    事訴訟法之規定，消債條例第15條定有明文。再按當事人對
    於司法事務官處理事件所為之終局處分，得於處分送達後10
    日之不變期間內，以書狀向司法事務官提出異議。司法事務
    官認前項異議為無理由者，應送請法院裁定之。法院認第 1
    項之異議為無理由者，應以裁定駁回之，民事訴訟法第 240
    條之4第1項前段、第2項後段及第3項後段分別定有明文。
三、異議人聯邦商業銀行股份有限公司（下稱聯邦商業銀行）之
    異議意旨略以：相對人所提之更生方案中清償期為 6年，清
    償比例約為47.94 ％，而相對人現年54歲，正值壯年且有固
    定收入，相對人應將清償期延長至 8年，以提高攤還比例，
    減少債權人之損失，請求原裁定廢棄等語。
四、異議人安泰商業銀行股份有限公司（下稱安泰商業銀行）之
    異議意旨略以：相對人自陳與其配偶共同經營鴻玉商號，每
    月盈餘僅新臺幣（下同）26,000元，既與配偶共同經營，盈
    餘自應共同均分，其收入自應以13,000元計算，如此扣除最
    低生活費9,829元，顯然無法履行每期16,000 元之更生方案
    ；若盈餘26,000元均歸相對人所有，而相對人對其配偶亦有
    扶養義務，扣除自己與配偶之最低生活費用，每月所餘僅有
    6,342元（計算式：26,000－9,829×2＝6,342）顯無履行更
    生方案之可能。況且相對人所提更生方案之清償期僅有 6年
    ，但卻享有不動產之高額殘值之利益。因此以相對人主張之
    收入係無法履行更生方案，是否有隱匿或陳述不實之情，相
    對人應提出有力事證供全體債權人檢視，如無法提出相對有
    力事證，異議人認為相對人有無法履行更生方案之事實。本
    件相對人提出之清償年限過短，爰依法提出異議，請求廢棄
    原裁定等語。
四、經查，原裁定參酌相對人工作收入、經濟能力、家庭因素等
    綜合判斷，認以相對人於99年 5月14日所陳報之更生方案，
    即以其每月收入26,000元，每月償還16,000元，分 6年清償
    ，清償總額1,152,000元，清償成數約為47.94％（見本院98
    年度司執消債更字第70號卷第200頁至第201頁），其條件核
    屬公允、適當、可行。又相對人所列每月生活必要支出為10
    ,000元，雖高於內政部頒佈之最低生活費標準9,829 元，但
    差額僅171 元，尚難謂有浮報、浪費之情事，且上開更生方
    案並無消債條例第63條所定不應認可之消極事由存在而予認
    可之情形，此經本院查閱本院98年度司執消債更字第70號消
    債執行卷宗，核無違誤之處。而參以消債條例之立法精神，
    乃為使債務人得有重建經濟之機會，而非迫以清償債務之壓
    力，從而，以本件相對人每月收入約26,000元，扣除每月生
    活必要支出10,000元後，所餘16,000元均已悉數作為本件清
    償之用，堪認相對人業已盡其最大償還能力以為清償，應屬
    適當。準此，原裁定依職權就本件更生方案准予認可，於法
    並無不合。
五、次查，異議人聯邦商業銀行雖主張相對人現年為54歲，正值
    壯年且有固定收入，相對人應將清償期延長至 8年，以提高
    攤還比例，減少異議人之損失云云。惟按消債條例第53條第
    2項第3款「更生方案應記載最終清償期，自認可更生方案裁
    定確定之翌日起不得逾6年。但有特別情事者，得延長為8年
    。」及同條例施行細則第27條「債務人提出之更生方案最終
    清償期逾6年者，應表明無法於6年內清償之特別情事。」之
    規定，所謂特別情事，係指為兼顧債務人之清償能力，避免
    更生方案訂定之最終清償期過短，致債務人每月應給付之金
    額過高而無力履行，始規定有延長之必要而言（本條款之立
    法理由參照）。足見更生方案之最終清償期，應以自認可更
    生方案裁定確定之翌日起不得逾 6年為原則，例外於有特別
    情事者，始可延長為 8年。而該款所指「有特別情事者，得
    延長為8年」，並非謂可任意增加2年給付額，更非認法院有
    權命將更生方案之履行期限延長為 8年，亦不允許債權人與
    債務人可不附理由隨意延長法定6年清償期限。而查，原裁
    定所認可之更生方案，應堪認以相對人已盡其償還能力以為
    清償，且相對人並無提出無法於 6年內清償之特別情事，依
    照前揭說明，本院亦不得命相對人將其所提之更生方案任意
    延長為 8年。而異議人聯邦商業銀行逕以相對人正值壯年且
    有固定收入，應將清償期延長至 8年，以提高攤還比例，減
    少債權人之損失等語，容有誤會，委無足採。
六、再查，異議人安泰商業銀行雖以相對人尚需負擔其配偶之最
    低生活費，顯無顯無履行更生方案之可能云云，惟原裁定所
    認可之更生方案係以相對人每月收入26,000元，扣除每月生
    活費10,000元，以每月償還16,000元為其條件，相對人並未
    另列扶養其配偶之支出，就上開更生方案而言，尚非無履行
    可能之情形，是以異議人此部指摘，尚非可取。另自本條例
    第63條第1項、第64條第2項分別列舉不予認可更生方案之各
    種情形以觀，若無各該情形，即應予認可，而債務人有無上
    開不予認可更生方案之情形，自應由異議人負釋明之責。然
    異議人安泰商業銀行徒以相對人應有其他收入來源，刻意壓
    縮其支出，圖以免責，應命債務人說明並提供事證供全體債
    權人檢視作為異議之理由外，並無提出相關事證以為釋明，
    故異議人安泰商業銀行上述主張，亦屬無據，洵無可採。此
    外，異議人安泰商業銀行復未提出任何證據以供本院審酌，
    以證本件更生方案有何符合上開法定不得予以認可之情形，
    是以其請求廢棄原裁定，為無理由，並不足取。
七、據上論結，本件聲明異議為無理由。依消費者債務清理條例
    第15條，民事訴訟法第240條之4第3項後段，裁定如主文。
中    華    民    國    99    年     8    月    31    日
                      民事庭  法  官  楊憶忠
上為正本係照原本作成
如不服本裁定，應於裁定送達後10日內，以書狀向本院提出抗告
，並繳納抗告費新臺幣1,000元。
中    華    民    國    99    年    8     月    31    日
                              書記官  林建成

司法院資訊處製作；財團法人民間司法改革基金會備份。
